臺灣高雄地方法院刑事判決　　　　　　 100年度易字第1652號
公　訴　人　臺灣高雄地方法院檢察署檢察官
被　　　告　沈輝忠
上列被告因違反家庭暴力防治法案件，經檢察官提起公訴（100
年度復偵字第23號），本院判決如下：
    主  文
沈輝忠犯違反保護令罪，處拘役拾日，如易科罰金，以新臺幣
壹仟元折算壹日。緩刑貳年，緩刑期間付保護管束。
    事  實
一、沈輝忠係王美惠之配偶，2 人間具有家庭暴力防治法第3 條
    第1 款所定之家庭成員關係。沈輝忠前經本院於民國99年12
    月29日以99年度家護字第2304號民事通常保護令（下稱民事
    通常保護令），裁定令其不得對王美惠實施家庭暴力行為，
    亦不得對王美惠為騷擾之行為，該民事通常保護令之有效期
    間為1 年，嗣於99年12月31日送達沈輝忠及王美惠位於高雄
    市○○區○○街93巷12號4 樓之住處，業由沈輝忠親自收受
    。詎沈輝忠明知該民事通常保護令之內容，竟於100 年1 月
    21日17時20分許，在上開住處，因其亟需眼藥水使用，乃要
    求王美惠返家，但王美惠因錯看時間，致實際返回前揭住處
    之時間與其所陳稱之時間有所落差，沈輝忠遂心生不滿，基
    於違反保護令之犯意，對王美惠辱罵「討客兄外遇」等詞，
    並質疑王美惠有說謊之情，而對王美惠為騷擾之行為。嗣於
    同日19時許，經王美惠報警處理始悉上情。
二、案經王美惠訴由高雄市政府警察局小港分局移送臺灣高雄地
    方法院檢察署檢察官偵查起訴。
    理  由
一、證據能力之說明：按被告以外之人於審判外之言詞或書面陳
    述，除法律有規定者外，不得作為證據；又被告以外之人於
    檢察事務官、司法警察官或司法警察調查中所為陳述，與審
    判中不符時，其先前之陳述具有較可信之特別情況，且為證
    明犯罪事實存否所必要者，得為證據；再被告以外之人於審
    判外之陳述，雖不符合同法第159 條之1 至第159 條之4 之
    規定，但經當事人於審判程序同意作為證據，法院審酌該言
    詞陳述或書面陳述作成時之情況，認為適當者，亦得為證據
    ，刑事訴訟法第159 條第1 項、第159 條之2 、第159 條之
    5 第1 項分別定有明文。查告訴人王美惠於警詢中陳述遭被
    告沈輝忠質疑有說謊之情，且被告辱罵伊「討客兄外遇」等
    語（見偵一卷第5 頁反面），嗣證人即告訴人於本院審理時
    ，改證稱被告雖一直質疑伊說謊，但未辱罵伊「討客兄外遇
    」，係伊自己心裡認為被告在質疑伊去討客兄等語（見院二
    卷第14頁、第15頁、第17頁），是告訴人於警詢中所為之陳
    述，即與審判中不符。本院酌以告訴人前於偵查中亦結證並
    陳稱被告有辱罵伊「討客兄外遇」等語明確（分見偵一卷第
    24頁，偵二卷第26頁），後於偵查中陳述伊要原諒被告，要
    求撤回（誤稱為撤銷）對被告之告訴等語（見偵二卷第25頁
    、第26頁），且於本院審理時，亦陳明伊與被告都是互相照
    顧，且雙方業已溝通，2 人關係已有改善，伊想要原諒被告
    等語（見院一卷第15頁，院二卷第18頁、第21頁），又告訴
    人於偵查及本院審理中，均未表示其於警詢之陳述非出任意
    性，再告訴人與被告係夫妻關係，告訴人尚無虛構事實而故
    意誣指被告之理，是告訴人於警詢陳述之信用性應可獲得確
    切保障，具有較可信之特別情況，且為證明犯罪事實存否所
    必要，依上開規定，自得為證據。此外，本判決後開引用其
    他具有傳聞證據性質之證據資料，業經當事人同意作為證據
    使用（見院一卷第14頁，院二卷第19頁），亦未於言詞辯論
    終結前聲明異議，本院審酌上開證據作成時之情況，並無違
    法取證或其他瑕疵，且與本案待證事項具關聯性，認為以之
    作為證據為適當，自得作為證據，合先敘明。
二、上揭犯罪事實，業據被告於本院審理時坦承不諱（見院二卷
    第18頁），且經告訴人於警詢及偵查中指證歷歷（分見警卷
    第5 頁、第6 頁，偵一卷第5 頁、第6 頁，偵二卷第26頁）
    ，並有本院民事通常保護令（見偵一卷第7 頁）、高雄市政
    府警察局小港分局保護令執行紀錄表（見偵一卷第8 頁正面
    ）、小港分局偵查隊99年12月30日對家暴相對人約制告誡單
    （見偵一卷第8 頁反面）各1 份在卷可稽，是被告前揭自白
    核與事實相符，堪可認定。綜上所述，本案事證明確，被告
    犯行洵堪認定，應依法論科。
三、按家庭暴力防治法所稱之「家庭暴力」，指家庭成員間實施
    身體或精神上不法侵害之行為；又同法所稱之「騷擾」，則
    指任何打擾、警告、嘲弄或辱罵他人之言語、動作或製造使
    人心生畏怖情境之行為，家庭暴力防治法第2 條第1 款、第
    3 款分別定有明文。詳言之，「騷擾」係指行為人之行為，
    使他人產生不快不安之感受，與前述精神上不法侵害行為肇
    致相對人心理恐懼痛苦，在程度上有所區分。家庭暴力防治
    法第61條第1 款、第2 款係依被告之行為對被害人造成影響
    之輕重而為不同規範，若被告所為已使被害人生理或心理上
    感到痛苦畏懼，即可謂係對被害人實施身體或精神上不法侵
    害之家庭暴力行為，反之若尚未達此程度，僅使被害人產生
    生理、心理上之不快不安，則僅為騷擾定義之規範範疇（參
    見臺灣高等法院暨所屬法院99年法律座談會刑事類提案第9
    號研討結果）。查本案被告與告訴人係配偶，有被告之身分
    證件資料在卷可查（見偵一卷第12頁），被告與告訴人間有
    家庭暴力防治法第3 條第1 款之家庭成員關係，堪以認定。
    又被告質疑告訴人說謊，並辱罵告訴人「討客兄外遇」等詞
    ，雖致告訴人心理上之不快不安，但尚未使告訴人心理感到
    痛苦畏懼，揆諸上開說明，被告所為之前揭言語，應係屬「
    騷擾」，而非精神上不法侵害之行為，亦堪認定。
四、核被告所為，係違反家庭暴力防治法第61條第2 款禁止騷擾
    行為之違反保護令罪。爰審酌被告於收受送達並已知悉法院
    所核發民事通常保護令之裁定內容後，竟漠視該保護令所表
    彰之國家公權力及對被害人保護之作用，仍對告訴人實施違
    反保護令之騷擾行為，實有不該，惟念及其犯後業已知悔，
    且前無任何犯罪科刑與執行紀錄，有臺灣高等法院被告前案
    紀錄表1 紙在卷可參（見院二卷第3 頁），素行尚稱良好，
    又被告係以言語作為犯罪之手段，並非以肢體暴力或其他犯
    罪工具為之，再參以被告係因身體病痛亟需緩解，且告訴人
    錯看時間在先，始致被告心生不滿而為本案犯行，復其智識
    程度為大學畢業，現無工作且健康狀況非佳，其與告訴人仍
    具配偶關係，告訴人於本院審理時陳明願原諒被告，請求給
    予被告一次機會等語（見院二卷第21頁），及其犯罪之動機
    、目的、犯罪時所受之刺激、生活狀況、犯罪後之態度等一
    切情狀，量處如主文所示之刑，並諭知易科罰金之折算標準
    。
五、末查，被告未曾因故意犯罪受有期徒刑以上刑之宣告，有前
    揭卷附臺灣高等法院被告前案紀錄表可查，此次所犯違反保
    護令罪，固有不該，惟衡情係因身體病痛致情緒易於失控，
    惡性非重，且酌以被告現與告訴人均罹患慢性病，雙方需互
    相照顧，告訴人亦願原諒被告，希望給被告一次機會等情，
    此經告訴人陳明在卷（見院一卷第15頁，院二卷第21頁），
    信其經此偵、審程序及刑之宣告後，應知所警惕，諒無再犯
    之虞，是本院認上開宣告之刑，以暫不執行為適當，爰依刑
    法第74條第1 項第1 款規定，宣告如主文所示之緩刑期間。
    併依家庭暴力防治法第38條第1 項規定，併予宣告於緩刑期
    間付保護管束，以啟自新。
據上論斷，應依刑事訴訟法第299 條第1 項前段，家庭暴力防治
法第61條第2 款、第38條第1 項，刑法第11條、第41條第1 項前
段、第74條第1 項第1 款，判決如主文。
本案經檢察官郭來裕到庭執行職務。
中    華    民    國   100    年    12    月    28    日
              刑事第十九庭  審判長法  官  陳志銘
                                  法  官  鄭子文
                                  法  官  林幸頎
以上正本證明與原本無異。
如不服本判決應於收受送達後10日內向本院提出上訴書狀，並應
敘述具體理由；如未敘述上訴理由者，應於上訴期間屆滿後20日
內向本院補提理由書（均須按他造當事人之人數附繕本）「切勿
逕送上級法院」。
中    華    民    國   100    年    12    月    28    日
\                                 書記官  葉正昭
附錄本件判決論罪科刑法條
家庭暴力防治法第61條第2 款
違反法院依第14條第1 項、第16條第3 項所為之下列裁定者，為
本法所稱違反保護令罪，處3 年以下有期徒刑、拘役或科或併科
新臺幣10萬元以下罰金：
二、禁止騷擾、接觸、跟蹤、通話、通信或其他非必要之聯絡行
    為。